臺灣臺北地方法院民事判決
110年度訴字第4932號
原      告  樊台文  
被      告  温福明  

上列當事人間請求損害賠償等事件，本院於民國110年10月12日
言詞辯論終結，判決如下：
    主  文
原告之訴駁回。
訴訟費用由原告負擔。　　
    事實及理由
一、原告主張：
  ㈠原告為台北市○○區○○路000巷00號7樓之住戶，坐落於崇仁花
    園大廈（下稱崇仁大廈），被告擔任崇仁大廈管理委員會（
    下稱崇仁大廈管委會）主委。緣原告擔任崇仁大廈管理委員
    會第12屆財務委員及第13屆委員，由於對財務有疑問，於民
    國109年11月起依社區規定填寫資料調閱申請單，向崇仁大
    廈管委會申請調閱相關財務收支明細及報表，均遭被告拒絕
    。原告因此於110年3月10日向台北市政府1999為民服務專線
    陳情，經台北市政府都市發展局確認被告違反公寓大廈管理
    條例第35條規定予以開罰。詎被告未經崇仁大廈管委會決議
    ，自行決定張貼崇仁大廈管理委員會110年8月4日崇仁告字
    第00-0000000-0號公告，記載「主旨：有關社區住戶因調閱
    資料，到市政府相關單位舉報，為避免後續誤解情形再次發
    生，特公告管理中心作業內容如下…」，並隨公告附上台北
    市政府都市發展局110年7月19日北市都建字第1106169364號
    函、原告填載之崇仁大廈管理委員會文件閱覽／影印申請表
    影本，上開申請表僅遮蓋申請人姓名欄內之姓名，未遮隱申
    請人姓氏及住址「B-7」（即B棟7樓）、電話號碼等個人隱
    私資料，侵害原告之隱私，被告應負個人資料保護法第29條
    之責，且在公告內容中形塑原告為動輒興訟及向主管機關提
    出檢舉反映之人，造成崇仁大廈遭罰之舉，侵害原告之名譽
    權，爰依個人資料保護法第29條、民法第184條規定擇一請
    求被告賠償原告損害及道歉等語。
  ㈡並聲明：⒈被告應給付原告10萬元，及自起訴狀繕本送達翌日
    起至清償日止，按週年利率5%計算之利息。⒉被告應以崇仁
    大廈社區公告方式，向原告道歉，公告期限為判決確定之日
    起1個月。
二、被告答辯略以：伊是崇仁大廈第13屆管委會主委，因疫情關
    係無法改選，崇仁大廈是社區組織，並非被告一人決定，很
    多事務執行是由物業中心處理，崇仁大廈110年8月4日公告
    之附件亦非被告處理，原告如有爭議，應向崇仁大廈管委會
    提告，並非向被告提告。且崇仁大廈公告並未附台北市政府
    都市發展局函，僅有附上原告申請表，又該公告未提及原告
    有何不對，僅說明崇仁大廈有很多事務需處理，管委會委員
    均未支薪等語，並未損害原告名譽等語。並聲明：原告之訴
    駁回。
三、兩造不爭執之事項：
　㈠原告為台北市○○區○○路000巷00號7樓住戶，坐落於崇仁大廈
    ，被告擔任崇仁大廈管委會主委。
　㈡原告向崇仁大廈管委會申請調閱相關財務收支明細及報表，
    惟遭拒絕，原告遂向台北市政府陳情。
　㈢崇仁大廈於110年8月4日以崇仁告字第00-0000000-0號公告「
    主旨：有關社區住戶因調閱資料，到市政府相關單位舉報，
    為避免後續誤解情形再次發生，特公告管理中心作業內容如
    下…」等語，並附原告填載之崇仁大廈管委會文件閱覽/影印
    申請表影本，申請表僅遮蓋申請人姓名欄內之姓名，未遮隱
    申請人姓氏及住址「B-7」（即B棟7樓）、電話號碼。
四、本件之爭點為：㈠原告主張該公告之發布為被告所為，對被
    告提起本訴，是否適法？㈡被告所為是否侵害原告基於個人
    資料保護法規定所享之資訊隱私權？㈢被告所為是否侵害原
    告名譽？茲分別論述如下：
　㈠按管委會係由區分所有權人選任住戶若干人為管理委員所設
    立之組織，其本身僅為區分所有權人會議之執行機構，並無
    實體法上之權利能力（最高法院98年度台上字第572號民事
    裁判參照）。次按公寓大廈成立管委會時，該團體是否具備
    實體法上之權利能力，公寓大廈管理條例並未特別規定。公
    寓大廈管委會並非自然人，固無待言，惟是否為法人，應予
    究明。公寓大廈管委會僅為一由多數區分所有權人為管理委
    員所組成，以管理公共設施、維護環境清潔及住戶安全等為
    設立目的，作為執行「區分所有權人會議決議事項」及「公
    寓大廈管理維護工作」之機關。其固依法律而創設，惟其依
    公寓大廈管理條例第55條規定向直轄市、縣（市）主管機關
    所為之報備，僅屬行政上之管制行為，與民法上所謂之法人
    登記尚屬有間，故公寓大廈管理委員會於成立上未具備登記
    之要件，且管理委員會亦未設有董事，自不屬於民法上之法
    人，並無權利能力，並無如法人依民法第28條規定有與自然
    人連帶負賠償責任之侵權能力。是以依現行法之規定，大廈
    管理委員會並無侵權能力（台灣高等法院暨所屬法院104年
    法律座談會民事類提案第3號法律問題研討結果、台灣高等
    法院台南分院100年度上更㈠字第8號判決參照）。再按公寓
    大廈成立管理委員會者，應由管理委員互推1人為主任委員
    ，主任委員對外代表管理委員會。主任委員、管理委員之選
    任、解任、權限與其委員人數、召集方式及事務執行方法與
    代理規定，依區分所有權人會議之決議。但規約另有規定者
    ，從其規定，公寓大廈管理條例第29條第2項定有明文。經
    查，崇仁大廈110年8月4日崇仁告字第00-0000000-0號公告
    係以崇仁大廈管委會名義公告，然並非依區分所有權人會議
    之決議而為，而被告擔任崇仁大廈管委會主任委員，依前開
    法條對外代表管委會，復無證據足認該公告係管委會決議所
    為，從而原告以被告為發布該公告之行為人，主張被告所為
    係侵害其權利，即無不可。被告抗辯很多事務執行是由物業
    中心處理，該公告附件非被告處理云云，惟該公告蓋有崇仁
    大廈管委會公告專用章，亦以崇仁大廈管委會名義為之，且
    該公告亦非屬公寓大廈管理條例第42條所稱由管理維護公司
    執行管理維護事務，被告所辯並無可採，本院即應探究被告
    所為是否違反個人資料保護法及侵害原告名譽一節。
  ㈡按個人資料之蒐集、處理或利用，應尊重當事人之權益，依
    誠實及信用方法為之，不得逾越特定目的之必要範圍，並應
    與蒐集之目的具有正當合理之關聯；非公務機關違反本法規
    定，致個人資料遭不法蒐集、處理、利用或其他侵害當事人
    權利者，負損害賠償責任。但能證明其無故意或過失者，不
    在此限，個人資料保護法第5條、第29條第1項分別定有明文
    。再依個人資料保護法第2條第1款之規定，個人資料係指自
    然人之姓名、出生年月日、國民身分證統一編號、護照號碼
    、特徵、指紋、婚姻、家庭、教育、職業、病歷、醫療、基
    因、性生活、健康檢查、犯罪前科、聯絡方式、財務情況、
    社會活動及其他得以直接或間接方式識別該個人之資料。另
    按因故意或過失，不法侵害他人之權利者，負損害賠償責任
    ；不法侵害他人之身體、健康、名譽、自由、信用、隱私、
    貞操，或不法侵害其他人格法益而情節重大者，被害人雖非
    財產上之損害，亦得請求賠償相當之金額；其名譽被侵害者
    ，並得請求回復名譽之適當處分，民法第184條第1項前段、
    第195條第1項分別有明文。又人格權侵害責任之成立以不法
    為要件，而不法性之認定，採利益衡量原則，就被侵害之法
    益、加害人之權利及社會公益等，依比例原則而為判斷；倘
    衡量之結果對加害人之行為不足正當化，其侵害始具有不法
    性。復按隱私係指個人對於私領域之自主權利，其保護內涵
    包括個人生活私密領域不受侵擾之自由以及個人資料之自主
    控制，惟於個人參與社會生活時，其所受保護之隱私亦有其
    界限，應以得合理期待於他人者為限（司法院大法官解釋第
    689號解釋意旨參照）。
　㈢經查，崇仁大廈110年8月4日崇仁告字第00-0000000-0號公告
    係於110年8月4日公告，公告截止日為110年8月15日，主旨
    記載：「有關社區住戶因調閱資料，到市政府相關單位舉報
    ，為避免後續誤解情形再次發生，特公告管理中心作業內容
    如下。」說明記載：「管理中心依公寓大廈管理條例，接受
    社區利害關係人之文件調閱申請單，爰例送管委會權責委員
    簽准後，由行政人員備妥相關文件，再聯繫委員及申請人雙
    方約定時間，於管理中心共同執行文件調閱或影印等事項。
    唯值疫情緊戒時期，社區待處理事情繁雜，遑論人力吃緊已
    顯左支右拙，處理時效如有延宕尚請申請人海涵，畢竟非專
    人專責經常性服務特定住戶，進而影響其他住戶權益。以上
    ！公佈住戶週知並附上市政府通知函。」等語，並附有台北
    市政府都市發展局110年7月19日北市都建字第1106169364號
    函及該函之附件即原告填載之崇仁大廈管委會文件閱覽／影
    印申請表，有該公告在卷可憑（見卷第13-19頁），被告抗
    辯該公告未附有台北市政府都市發展局函，當屬有誤。又原
    告填載之崇仁大廈管委會文件閱覽／影印申請表上申請人欄
    位業經被告遮掩名字，僅留有姓，其上並有「地址：B-7」
    、「電話：0937…」等字樣，原告雖稱崇仁大廈有A至H等8棟
    大樓，「B-7」係指B棟7樓本號（見原告起訴狀，卷第9頁）
    ，衡諸該申請表並無原告全名，且「B-7」並非完整住址，
    難認足以特定原告。再個人資料保護法第2條第1款所稱之個
    人資料包括「聯絡方式」，電話號碼固屬足以聯絡個人之方
    式，然若僅有電話號碼而無姓名亦無從特定為何人，且公告
    之地點為崇仁大廈之社區，公告之事項與該申請表內容直接
    相關，且其蒐集、利用該等資料之方式，並未超越特定目的
    ，尚難認被告以該公告不法洩漏原告之個人資料而構成侵權
    行為。
　㈣原告另主張被告前以崇仁大廈110年7月6日崇仁告字第13-110
    706-1號公告附有原告寄發之台北龍口郵局第46號存證信函
    及訴外人陶建智寄發之台北龍口郵局第47號存證信函，嗣於
    110年7月8日以崇仁告字第13-110708-1號公告將上開存證信
    函之姓名、詳細住址予以遮隱，並稱「修訂版：因一時疏忽
    不慎，未將附件中相關個資予以遮蔽保護，謹致最大歉意…
    」等語，足見被告已自認其違誤云云。然崇仁大廈110年7月
    6日崇仁告字第13-110706-1號公告及110年7月8日崇仁告字
    第13-110708-1號公告均非本件公告，與本件無關，無從佐
    為被告自認本件係有違誤之證據。
　㈤原告主張崇仁大廈110年8月4日崇仁告字第00-0000000-0號公
    告內容中形塑原告為動輒興訟及向主管機關提出檢舉反映之
    人，造成崇仁大廈遭罰之舉，侵害原告之名譽權云云。按行
    為人發表言論，是否致社會上對於他人之客觀評價有所減抑
    ，應以該言論內容客觀上是否足使閱聽之人產生貶損該他人
    之社會評價之合理認知為斷，倘言論之內容客觀上非足致社
    會上對於該他人之評價有所減抑，即無侵害名譽權情形。查
    該公告內容如前述㈢所示，並無一語提及原告，且原告確向
    台北市單一陳情系統陳情，有台北市政府都市發展局110年7
    月19日函在卷可憑（見卷第15頁），與事實相符，難認被告
    所為有何侵害原告名譽權，原告上開請求亦無理由。
五、從而，原告依個人資料保護法第29條、民法第184條規定，
    請求被告賠償10萬元及自起訴狀繕本送達翌日起至清償日止
    ，按週年利率5%計算之利息，並以崇仁大廈社區公告方式，
    向原告道歉，公告期限為判決確定之日起1個月，為無理由
    ，應予駁回。
六、本件事證已臻明確，兩造其餘主張陳述及所提之證據，經本
    院斟酌後，認與判決結果不生影響，均毋庸再予論述，附此
    敘明。
七、訴訟費用負擔之依據：民事訴訟法第78條。
中　　華　　民　　國　　110 　年　　11　　月　　19　　日
                  民事第七庭    法　官　林欣苑
以上正本係照原本作成。
如對本判決上訴，須於判決送達後20日內向本院提出上訴狀。如
委任律師提起上訴者，應一併繳納上訴審裁判費。
中　　華　　民　　國　　110 　年　　11　　月　　19　　日
                                書記官  范煥堂